【裁判字號】    90,上訴,351
【裁判日期】    900530
【裁判案由】    違反貪污治罪條例
【裁判全文】
臺灣高等法院臺南分院刑事判決                      九十年度上訴字第三五一號
    上訴人即被告  己○○
    選任辯護人  嚴庚辰律師
    上訴人即被告  丁○○
    上訴人即被告  甲○○
    上訴人即被告  丙○○
    右三共同指定辯護人    本院公設辯護人戊○○
右上訴人因違反貪污治罪條例案件，不服臺灣嘉義地方法院八十八年度訴字第五三八
號中華民國九十年一月十六日第一審判決（起訴案號：臺灣嘉義地方法院檢察署八十
八年度偵字第三七一九號），提起上訴，本院判決如左：
    主  文
原判決關於己○○、丁○○、甲○○、丙○○部分均撤銷。
己○○、丁○○共同行使公務員明知為不實之事項，而登載於職務上所掌之公文書，
足以生損害於他人，己○○處有期徒刑壹年陸月，丁○○處有期徒刑壹年貳月。
甲○○、丙○○幫助行使公務員明知為不實之事項，而登載於職務上所掌之公文書，
足以生損害於他人，各處有期徒刑陸月。
己○○、丁○○均緩刑肆年、甲○○緩刑貳年。
    事  實
一、己○○於民國八十七年間任職於嘉義縣新港鄉復興國小校長，行為時係依據法令
    從事於公務之人員，緣八十七年九月初某日，復興國小營養午餐廚房設備蒸氣鍋
    爐損壞，無法正常炒菜，經復興國小營養午餐執行秘書劉祐綜向己○○報告，己○○即先帶領熟識之廠商隆多企業有限公司之負責人丁○○至校勘查，經勘查後
    丁○○告知己○○，該蒸氣鍋爐已損壞需更換，己○○遂決定由丁○○承作更換
    復興國小營養午餐廚房貫流式瓦斯全自動蒸氣鍋爐及蒸汽迴轉鍋，己○○並將其
    決定告知劉祐綜及職任總務之乙○○（已判決確定），而後丁○○乃於八十七年
    九月十七日前往復興國小更換蒸汽迴轉鍋，再於八十七年九月二十一日更換蒸氣
    鍋爐；而在丁○○完成更換蒸氣鍋爐當日，劉祐綜、乙○○向己○○表示採購蒸
    汽迴轉鍋及蒸氣鍋爐，採購金額已達新台幣（下同）十萬元，依據「嘉義縣政府
    暨所屬各機關學校辦理營繕工程購置定置變賣財物作業程序標準表」規定，應辦
    理比價招標手續，己○○遂指示乙○○事後補辦比價招標程序，己○○、乙○○
    、丁○○三人遂基於偽造及行使公務員明知不實事項而登載於職務上所掌公文書
    之犯意聯絡，先由乙○○依據己○○之指示向丁○○索取蒸氣鍋爐及蒸氣迴轉鍋
    之規格，據以製作預算書後，交由己○○核定底價，並製作三份空白標單，交由
    丁○○全部取回尋覓廠商陪標，丁○○隨即向復元鋼鐵機械有限公司（登記負責
    人為劉昭治）實際負責人甲○○、峻宏工程有限公司（登記負責人為楊水欽）實
    際負責人丙○○（曾於八十七年間因竊盜案，經法院判處有期徒刑七月，緩刑五
    年，仍在緩刑期間）二人分別借用復元鋼鐵機械有限公司、峻宏工程有限公司牌
    照及投標資料，並請甲○○、丙○○二人依其指示填寫「嘉義縣新港鄉復興國民
    小學午餐廚房設備採購估價單」，甲○○、丙○○乃分別基於幫助偽造及行使公
    務員明知不實事項而登載於職務上所掌公文書之犯意，明知丁○○係邀約其等陪
    標，該廚房設備採購案非有實際競標行為，甲○○、丙○○仍個別提供各該公司
    牌照及投標資料，並依丁○○之指示填寫「嘉義縣新港鄉復興國民小學午餐廚房
    設備採購估價單」上價格，完成後交給丁○○，據以幫助丁○○，丁○○再連同
    隆多企業有限公司之投標資料，一併交由乙○○辦理比價程序，而後己○○、乙○○、丁○○三人明知復元鋼鐵機械有限公司、峻宏工程有限公司及隆多企業有
    限公司所參與之復興國小午餐廚房設備採購案非有實際競標行為，且係事後製作
    比價手續，未實際進行比價，仍由乙○○製作前開採購案不實之比價紀錄表，記
    載於八十九年九月十二日十時許，在復興國小校長室，舉辦更新午餐廚房設備採
    購之開標，由隆多企業有限公司以十六萬八千元得標等不實內容，再由乙○○、
    己○○、劉祐綜在該不實比價紀錄上核章，完成該不實公文書之記載，己○○、
    乙○○、、丁○○即以此方式共同明知為不實事項，而登載於職務上所掌之比價
    紀錄表之公文書，並由乙○○據以持交該校主計單位憑作發款依據（惟尚未及發
    款即案發）以行使，使丁○○所代表之隆多企業有限公司標得該更新午餐廚房設
    備採購案，足為生損害於嘉義縣新港鄉復興國小對前開工程發包比價之正確性。
二、案經法務部調查局嘉義縣調查站移送台灣嘉義地方法院檢察署檢察官偵查起訴。
    理  由
一、訊據上訴人即被告己○○、丁○○、甲○○、丙○○矢口否認有前揭犯行，被告
    己○○辯稱，本件復興國小午餐廚房設備採購案實際上有進行比價程序，且係在
    比價完成後方由得標廠商隆多企業有限公司來校更換蒸氣迴轉鍋及蒸氣鍋爐，之
    前找丁○○來校檢視午餐設備，係因設備使用之安全問題，且丁○○所能提供之
    價格較低，為節省公帑著想，方由丁○○提供報價參與比價，並無圖利廠商及偽
    造公文書之行為云云；被告丁○○辯稱：其參與復興國小午餐廚房設備採購案之
    比價，所提出之價格已幾無利潤可言，那來圖利之行為，況本件復興國小承辦人
    員要其提供參與比價資料，其應要求而提出，又因復興國小承辦人員不知相關廠
    商，而由其代為將二份標單轉交同行及收回持交復興國小承辦人員，純係服務性
    質，並無虛偽比價及非法圖利之行為，其係比價完成後方進行設備更換之動作，
    並無偽造公文書之行為云云；被告甲○○、丙○○辯稱：丁○○領取三張空白標
    單於法並無不合，本件係應丁○○之請而參與復興國小午餐廚房設備採購案之比
    價，個別填寫標單後封好，交由丁○○順道帶回，並不知情其他投標人或丁○○
    之標價，亦未與學校人員接觸，並不知情學校比價進行之情形，未有與公務員共
    同登載不實於公文書之行為。經查：
（一）八十七年九月初某日，因復興國小營養午餐廚房設備蒸氣鍋爐損壞，無法正常
      炒菜，經復興國小營養午餐執行秘書劉祐綜向校長即被告己○○報告，己○○
      曾帶領被告丁○○至校勘查，己○○並於校長室告知總務主任即被告乙○○、
      證人劉祐綜、教務主任曾建豪，決定向丁○○購買蒸汽迴轉鍋及蒸氣鍋爐設備
      ，而後丁○○於八十七年九月十七日前往復興國小更換蒸汽迴轉鍋，再於八十
      七年九月二十一日更換蒸氣鍋爐，而因採購蒸汽鍋及蒸氣鍋爐之採購金額已達
      十萬元，依據「嘉義縣政府暨所屬各機關學校辦理營繕工程購置定置變賣財物
      作業程序標準表」規定，應辦理比價招標手續，己○○遂指示乙○○事後補辦
      比價招標手續，乙○○乃向丁○○索取蒸氣鍋爐及蒸汽迴轉鍋之規格，據以製
      作預算書後，交由己○○核定底價，並製作三份空白標單，交由丁○○全部取
      回尋覓廠商陪標，待丁○○將投標資料交給乙○○後，並未進行比價程序及實
      際比價，乙○○仍製作前開採購案不實之比價紀錄表，記載於八十九年九月十
      二日十時許，在復興國小校長室，舉辦更新午餐廚房設備採購之開標，由隆多
      企業有限公司以十六萬八千元得標等不實內容，再由乙○○、己○○、劉祐綜
      在該不實比價紀錄上核章，使丁○○所代表之隆多企業有限公司標得該更新午
      餐廚房設備採購案之事實，業據共同被告乙○○於法務部調查局嘉義縣調查站
      調查筆錄中、偵查筆錄及原審審理中供承在卷，並在本院調查時供明上開比價
      紀錄表完成後，持交主計單位，以為行使，核與證人劉祐綜、曾建豪證述情節
      相符（見偵查卷第廾四、廾五、廾九頁），復有復興國小更新午餐廚房設備採
      購比價紀錄表一紙、復興國小午餐廚房設備採購預算書一紙、核定底價一紙在
      卷可證。
（二）被告丁○○曾應被告己○○之邀，前去復興國小檢視該校營養午餐設備，因蒸
      氣鍋爐及蒸汽迴轉鍋已損壞，己○○即招集乙○○、曾建豪、劉祐綜在校長室
      ，經丁○○提出估價，己○○遂表示由丁○○承作該設備更新工程，而後由乙○○交付三份標函，要丁○○取具三家廠商資料後，再交回乙○○據以辦理比
      價手續，丁○○乃找甲○○、丙○○，向甲○○、丙○○借用復元鋼鐵機械有
      限公司、峻宏工程有限公司借用投標資料，並要求甲○○、丙○○不得將標價
      總額低於丁○○之投標價格，待甲○○、丙○○填妥標單後，丁○○乃將三家
      投標廠商之投標資料交予乙○○辦理比價，而後由丁○○所代表之隆多企業有
      公司得標之事實，業據被告丁○○、甲○○、丙○○於調查站筆錄、偵查筆錄
      中陳述明確，亦有復元鋼鐵機械有限公司、峻宏工程有限公司及隆多企業有限
      公司之投標資料各一份在卷可證；被告丁○○於前開陳述中雖未指出比價程序
      之進行是否在其到校更換蒸汽鍋及蒸氣鍋爐之後，然就前揭復興國小午餐廚房
      設備更新案於進行比價前被告己○○即已決定由丁○○承作復興國小午餐設備
      更新案，復由乙○○交給空白標單予丁○○，由丁○○尋覓廠商陪標，丁○○
      乃找尋甲○○、丙○○二人陪標，甲○○、楊水傳亦應丁○○之邀，填寫投標
      資料陪標之事實，與共同被告乙○○、證人劉祐綜前揭陳述相符，顯見復興國
      小午餐廚房設備更新案，係先由被告己○○決定由丁○○承作，而後由乙○○
      交付投標資料予丁○○，由丁○○尋覓廠商陪標，並未作實質之競標，且被告
      甲○○、丙○○亦知悉其事而為陪標行為。
（三）被告己○○、丁○○雖辯稱於八十七年九月十二日進行比價，且係於比價後方
      由丁○○進行更換復興國小營養午餐廚房貫流式瓦斯全自動蒸氣鍋爐及蒸汽迴
      轉鍋，並未有事後補辦比價程序之問題云云；惟本件復興國小午餐設備採購案
      ，係事後補辦比價程序，八十七年九月十二日當天未進行比價之事實，業據被
      告乙○○、證人劉祐綜陳述明確，又被告甲○○於調查筆錄、偵查筆錄中（見
      八十八年六月二十二日偵查筆錄）已陳述被告丁○○找其陪標之時間為八十七
      年九月底，於本院審理亦陳述係在八十七年九月中或九月底（見原審八十八年
      九月二十三日訊問筆錄），已與被告乙○○之陳述相符，再審酌被告丁○○所
      提出參與比價之隆多企業有限公司台南縣營業人銷售額與稅額申報書傳真一紙
      ，該傳真上明確記載傳真日期為九八年（即民國八十七年）九月二十五日，另
      被告乙○○亦提出復元鋼鐵機械有限公司、峻宏工程有限公司及隆多企業有限
      公司之估價單影本各一紙在卷可證，估價單上亦明確記載係供復興國小採購貫
      流式鍋爐及蒸汽迴轉鍋所用，且日期分別為八十七年九月十七日、八十七年九
      月十八日、八十七年九月十七日；以前開復興國小午餐設備更新案之比價日期
      果真係八十七年九月十二日，何以參與比價之隆多企業有限公司所提出比價資
      料台南縣營業人銷售額與稅額申報書之傳真記載傳真日期卻為九八年（即民國
      八十七年）九月二十五日，又何以復元鋼鐵機械有限公司、峻宏工程有限公司
      及隆多企業有限公司之估價單上日期分別為八十七年九月十七日、八十七年九
      月十八日、八十七年九月十七日，均係在比價日之後，足證被告乙○○、證人
      劉祐綜所陳述八十七年九月十二日未進行比價等語，應堪為信；另八十七年九
      月十二日係星期六，且係週休二日，亦有復興國小日誌影本一紙在卷可稽，比
      價紀錄表上所載比價紀錄竟係週休二日之假期，更彰顯本件復興國小午餐設備
      更新案未在八十七年九月十二日進行比價，是被告己○○、丁○○所辯在八十
      七年九月十二日進行比價等語，顯不足採。其聲請傳喚證人吳清水、謝瑞銘二
      人以證明上開合約書之保證人係在何日期簽名，因事證已明確，核無需要。
（四）本件被告己○○於復興國小午餐設備採購案，經劉祐綜、乙○○告知後，已明
      知採購採購金額已達十萬元，依據「嘉義縣政府暨所屬各機關學校辦理營繕工
      程購置定置變賣財物作業程序標準表」規定，應辦理比價招標手續，卻因先私
      下指定由被告丁○○承作，待丁○○將蒸汽迴轉鍋及蒸氣鍋爐更換後，竟仍執
      意欲使丁○○得標，而指示被告乙○○事後補辦不實之比價程序，由乙○○將
      空白標單等比價資料，提供予丁○○，由丁○○尋覓被告甲○○、丙○○二人
      陪標，待丁○○將參與比價資料交回乙○○，乙○○、己○○二人明知該採購
      案未進行真實之比價程序，且丁○○及參標廠商並未有實質競標行為，仍由己○○、乙○○、劉祐綜三人製作不實之比價紀錄表並持交主計單位，供作核發
      款項憑據，據以為行使，使丁○○所代表之隆多企業有限公司得標之事實，已
      如前述，被告己○○、乙○○均明知前開採購案之參與比價廠商非有實際競標
      行為，實際係指定由丁○○承作，其餘甲○○、丙○○二人所提出之資料係陪
      標性質，該採購案亦未進行比價，竟仍製作不實之比價紀錄表進行比價，被告
      己○○、乙○○與丁○○顯係共同基於公務員明知不實事項而登載於職務上所
      掌公文書之犯意聯絡，而為偽造文書之行為，並據以行使，使丁○○得以得標
      承作工程，該等行為足生損害於嘉義縣新港鄉復興國小對前開工程比價之正確
      性；另被告甲○○、丙○○二人明知丁○○要其二人提供參標資料陪標，使丁○○得以順利比價得標，該採購案並未實質進行競標比價，卻仍提供投標資料
      予丁○○，其二人雖與己○○、乙○○、丁○○就製作不實比價紀錄無共同犯
      意聯絡，然其二人提供投標資料陪標，顯係基於幫助製作不實比價紀錄之犯意
      而為之，屬幫助行為無疑，公訴意旨指被告甲○○、丙○○二人與被告丁○○
      等有共犯行為，有所誤會，在此敘明。
（五）綜上所述，本件事證明確，被告己○○、乙○○、丁○○、甲○○、丙○○五
      人犯行均堪認定。
二、查被告己○○行為時任職嘉義縣新港鄉復興國小校長，係依法令從事公務之人員
    ，屬刑法第十條第二項所規定之公務員；是核被告己○○所為，係犯刑法第二百
    十六條、第二百十三條之行使公務員登載不實文書罪，被告丁○○雖不具公務員
    身分，然與被告己○○、乙○○就行使公務員登載不實文書犯行，有犯意聯絡及
    行為分擔，依刑法第三十一條第一項規定，亦為共同正犯，被告丁○○亦係犯刑
    法第二百十六條、第二百十三條之行使公務員登載不實文書罪；被告甲○○、丙○○二人基於幫助之犯意，為幫助被告丁○○比價得標，而提供資料陪標，核其
    二人所為，係犯刑法第二百十六條、第二百十三條之行使公務員登載不實文書罪
    之幫助犯；被告己○○、乙○○、丁○○對於行使公務員登載不實文書犯行，有
    犯意之聯絡及行為之分擔，均為共同正犯；被告己○○、乙○○、丁○○於登載
    不實公文書後復持以行使，登載不實公文書之低度行為為高度之行使行為所吸收
    ，不另論罪；被告甲○○、丙○○所為正犯之幫助行為，應按正犯之行使公務員
    登載不實文書罪之刑減輕之。又本件被告等之行使行為，雖未為起訴書所記載論
    述，然因與登載不實行為，係屬實質上之一罪關係，為起訴效力所及，本院均得
    併予審判。
 三、原審予以被告等論罪科刑，固非無見，然所登載不實之上開比價紀錄表，於完
     成後係交給該校主計單位，以憑發款之依據，以為行使，原判決未予查明認定
     ，並於理由內敘明，且於主文竟記載被告等之行使行為，即有理由欠備與矛盾
     之疏誤，又行使行為為起訴書所未記載論述，何以能併予審判，未據說明，亦
     有未當，則上訴人等均飾詞否認犯罪，並據以指摘原判決不當，固無可取，然
     原判決既有可議，則屬無可維持，應由本院將上訴人等之四人部分予以撤銷，
     爰依上說明並審酌被告等之犯罪情節，各科處如主文第二、三項所示之徒刑，
     用資懲儆。惟查被告己○○、丁○○、甲○○三人前均未受有期徒刑以上刑之
     宣告，有臺灣高等法院被告等全國前案紀錄表三份附本院卷可稽，參酌本件工
     程設備係每日供應學生營養午餐之用，不能遲延修復，一時失慮，先邀商修換
     以應急，且該工程價額僅十餘萬元，又查均無不法圖利情事，犯罪情節，難指
     為重大，經本案偵審程序，自足以警惕來茲，三人所宣告之刑，以暫不執行為
     宜，爰併為緩刑之宣告，兼啟自新。又上訴人丙○○因有傷害、竊盜等前科，
     亦有其前科表在卷可按，自不合緩刑宣告條件，併此敘明。
四、公訴意旨另以：被告己○○係依據法令從事公務之人員，因復興國小之營養午餐
    設備故障，無法正常炒菜，己○○竟自行帶領曾共同飲宴之隆多企業有限公司負
    責人被告丁○○到校勘查，己○○、丁○○二人竟基於圖利之犯意聯絡，協議由
    丁○○以十六萬八千元之價格，更換廚房貫流式瓦斯全自動蒸氣鍋爐及蒸汽迴轉
    鍋，丁○○遂依協議於八十七年九月十七日，前往復興國小先行更換蒸汽迴轉鍋
    ，再於八十七年九月二十一日至復興國小更換蒸氣鍋爐，而因該項更換午餐設備
    案金額已達十萬元，依據「嘉義縣政府暨所屬各機關學校辦理營繕工程購置定置
    變賣財物作業程序標準表」規定，應辦理比價招標手續，己○○遂指示乙○○事
    後補辦比價招標手續，先由具有共同犯意聯絡之乙○○依據己○○之指示向丁○○索取蒸氣鍋爐及蒸氣迴轉鍋之規格，據以製作預算書後，交由己○○核定底價
    ，並製作三份空白標單，交由丁○○全部取回尋覓廠商陪標，丁○○隨即向與之
    具有共同犯意聯絡之復元鋼鐵機械有限公司（登記負責人為劉昭治）實際負責人
    甲○○、峻宏工程有限公司（登記負責人為楊水欽）實際負責人丙○○二人分別
    借用復元鋼鐵機械有限公司、峻宏工程有限公司牌照及投標資料，並請甲○○、
    丙○○二人依其指示填寫「嘉義縣新港鄉復興國民小學午餐廚房設備採購估價單
    」，完成後交給丁○○，丁○○再連同隆多企業有限公司之投標資料，一併交由
    乙○○辦理比價程序，而後果由丁○○所代表之隆多企業有限公司以十六萬八千
    元得標，圖利丁○○二萬三千元之不法利益，嗣因復興國小家長發現上情而向嘉
    義縣政府反應，經嘉義縣政府教育局督學陳清雄調查屬實，復興國小至今尚未辦
    理該採購案之驗收，致使丁○○無從領取價款而未遂；因認被告己○○、乙○○
    、丁○○、甲○○、丙○○五人此部份犯有貪污治罪條例第六條第二項、第一項
    第四款之圖利未遂罪嫌。
五、按犯罪事實應依證據認定之，無證據不得推定其犯罪事實；又不能證明被告犯罪
    者，應諭知無罪之判決，刑事訴訟法第一百五十四條、第三百零一條第一項分別
    定有明文；又按戡亂時期貪污治罪條例及刑法上之公務員對於監督之事務圖利罪
    ，均以行為人確有為自己或第三人圖取不法利益之犯意為構成要件，若僅屬處理
    不當而不能證明行為人之行為有圖取不法利益之故意，尚難以本條之罪相繩（最
    高法院六十六年度台上字第二六五四號判決參照），而圖利罪，固不以圖利自己
    為限，要必有為自己或第三人圖取不法利益之犯意，始克當之，而有無此項犯意
    ，又須依證據認定，不得僅以公務員所為失當行為之結果，使人獲得不法利益，
據以推定該公務員自始即有圖利他人之犯意；又公務員對於主管事務圖利罪，必
    須對主管之事務有圖利之意思，而表現於行為，始與犯罪構成要件相符，若僅處
    理事務不當，尚未表現有圖利之意思，即難以該罪相繩（最高法院七十年度台上
    字第五０一號判決參照）。公訴意旨指述被告己○○、乙○○、丁○○、甲○○
    、丙○○涉有圖利罪嫌，係以被告丁○○以十六萬八千元承作復興國小午餐設備
    採購案，蒸汽迴轉鍋及蒸氣鍋爐之採購價格分別為四萬八千元、十二萬元，而依
    據被告甲○○於調查站筆錄所言，復興國小如確實通知三家廠商進行比價，蒸汽
    迴轉鍋、蒸氣鍋爐之合理報價分別為三萬五千元、十一萬元等語，因認被告等圖
    利丁○○二萬三千元等語。訊據被告己○○、乙○○、丁○○、甲○○、丙○○
    均堅決否認有圖利犯行，被告己○○辯稱，已依據招標程序辦理，且並無圖利行
    為等語；被告乙○○辯稱：本件採購案係己○○私下尋覓丁○○到校安裝，其並
    未與丁○○、己○○等謀議，係遭己○○之壓迫，方製作不實之比價紀錄，其並
    無圖利丁○○之意思；被告丁○○、甲○○、丙○○均辯稱：本件被告丁○○所
    出售之蒸汽迴轉鍋及蒸氣鍋爐，價格已較市價為低，當初甲○○於調查站筆錄中
    所陳述之價格，僅指進貨價格，尚不包括安裝、保固等費用等語。
六、經查，本件公訴意旨所稱圖利金額二萬三千元，係以被告甲○○於調查筆錄中之
    陳述為依據，然據甲○○於調查筆錄中亦曾陳明：「蒸汽迴轉鍋及蒸氣鍋爐二項
    產品在市場上並無統一行情，端視以何種方式辦理採購，如公開招標時，售價因
    競爭而較低，比價招標時又較公開招標售價為高，用議價方式招標時，售價最高
    ，前述產品中，貫流式瓦斯全自動蒸氣鍋爐本公司售價在十至二十萬元之間，蒸
    汽迴轉鍋則在三至五萬元間，價格高低就看採購方式決定」等語（見甲○○八十
    八年四月二十日調查筆錄）；另丙○○於調查筆錄中亦陳述：「丁○○賣蒸汽迴
    轉鍋予本公司之單價為六萬元，至於其成本或售予其他廠商之價格我不清楚」等
    語（見丙○○八十八年四月二十八日調查筆錄）；又證人即連楹實業有限公司（
    復興國小舊有蒸汽鍋及蒸氣鍋爐出售者）負責人連啟民到庭證稱，隆多企業有限
    公司所出售之蒸汽鍋及蒸氣鍋爐比起連楹實業有限公司所賣之價格及現在作學校
    之行情低，又其曾向復興國小報價等整組十八萬多等語（見原審八十八年十一月
    四日、八十九年四月二十五日訊問筆錄），亦有陳述書一紙在卷可證；按本件被
    告丁○○出售蒸汽鍋及蒸氣鍋爐，如有圖得不法利益，應係指扣除成本及合理利
    潤以外之利益，非所出售之蒸汽鍋及蒸氣鍋爐價格係在成本以上，即認該所得係
    不法利益，而依上述被告甲○○、丙○○、證人連啟民之陳述可知，被告丁○○
    所出售蒸汽鍋及蒸氣鍋爐之價格，並未超出其等在市場上之出售價格，因此丁○○所出售予復興國小之蒸汽迴轉鍋及蒸氣鍋爐二項產品之價格，是否即如公訴意
    旨所稱圖有不法利益二萬三千元，已不無可疑；至原審向台南縣稅捐稽徵處函索
    隆多企業有限公司八十七年間出售貫流式蒸氣鍋爐及蒸汽迴轉鍋之統一發票，其
    中雖未見蒸氣鍋爐之售價，然蒸汽迴轉鍋（九百型）之售價介於二萬八千元至三
    萬五千元之間，有台南縣稅捐稽徵處八八南縣稅工字第八八０九四０二六號函及
    所附隆多企業有限公司統一發票影本在卷可稽，該價格雖較丁○○所出售予復興
    國小之價格低，然丁○○所經營之隆多企業有限公司係生產蒸汽迴轉鍋之廠商，
    被告丙○○如承攬廚房設備工程，需要購買蒸汽迴轉鍋，都向隆多企業有限公司
    購買（見丙○○八十八年四月二十八日調查筆錄），隆多企業有限公司既然是蒸
    汽迴轉鍋之生產廠商，其出售予下游廠商之價格可能較低，與出售予使用者之價
    格，自然不同，此亦可由卷附統一發票，其買受人均係公司法人可知，是不得以
    該統一發票上之售價較丁○○所出售予復興國小之售價低，而認被告丁○○於承
    作復興國小午餐設備受有成本及合理利潤以外之不法利益；是本件被告丁○○承
    作復興國小之午餐廚房設備採購案雖係被告己○○私下指定，未經合法比價程序
    ，然丁○○所出售蒸汽迴轉鍋及蒸氣鍋爐之價格，並未逾市場上可能之價格，已
    如前述，該價格並未逾越成本及合理利潤以外，則本案承辦比價人員雖有程序上
    之瑕疵，然尚無圖丁○○不法利益之行為；此外，原審亦查無有不當提高價格或
    偷工減料等獲取不法利益之行為，是公訴人所指述被告己○○、丁○○、甲○○
    、丙○○四人所涉圖利犯行，尚有誤會，此部分原審以均不能證明被告己○○、
    丁○○、甲○○、丙○○四人犯罪，惟公訴意旨認此部分與前揭論罪科行部分有
    牽連犯之裁判上一罪關係，爰均不另為無罪之諭知，經核亦無不合。
據上論斷，應依刑事訴訟法第三百六十九條第一項前段、第三百六十四條、第二百九
十九條第一項前段、刑法第二百十六條、第二百十三條、第二十八條、三十一條第一
項、第三十條第二項、第七十四條第一款，判決如主文。
本案經檢察官邱克斌到庭執行職務。
中      華      民      國     九十      年     五      月    三十      日
                                     臺灣高等法院臺南分院刑事第一庭
                                         審判長法官    鄭   文   肅
                                               法官    黃   三   哲
                                               法官    黃   聰   明
右正本證明與原本無異。
如不服本判決，應於判決送達後十日內向本院提出上訴狀，其未敘述理由者並應於提
出上訴狀後十日內向本院補提理由書（應附繕本）。
                                         法院書記官    周    美   莉
中      華      民      國     九十      年     五      月    三十      日
附錄：本判決論罪科刑法條
刑法第二百十三條：
公務員明知為不實之事項，而登載於職務上所掌之公文書，足以生損害於公眾或他人
者，處一年以上七年以下有期徒刑。


司法院資訊處製作；財團法人民間司法改革基金會備份。
